【裁判字號】    98,交聲,1437
【裁判日期】    990302
【裁判案由】    違反道路交通管理處罰條例聲明異議
【裁判全文】
臺灣桃園地方法院交通事件裁定        98年度交聲字第1437號
原處分機關  交通部公路總局新竹區監理所桃園監理站
異  議  人
即受處分人  丙○○
上列異議人即受處分人因違反道路交通管理處罰條例案件，對於
交通部公路總局新竹區監理所桃園監理站中華民國98年6 月17日
所為之處分（原處分案號：桃監裁罰字第裁52-DP0000000號）聲
明異議，本院裁定如下：
    主  文
異議駁回。
    理  由
一、原處分意旨略以：異議人即受處分人（下稱異議人）丙○○
    於民國98年3 月26日上午7 時20分許，騎乘車牌號碼
    K6X-058 號重型機車，行經桃園縣龜山鄉○○○路78巷口與
    乙○○所騎乘之車牌號碼BYT-172 號重型機車發生交通事故
    ，嗣經桃園縣政府警察局交通隊以異議人有「1.於設有停標
    線之無號誌路口，支線道車不讓幹線道車先行2.肇事致人受
    傷」之違規，掣發桃園縣政府警察局桃警局交字第
    DP0000000 號舉發違反道路交通管理事件通知單。嗣經原處
    分機關向原舉發機關查證後，乃依道路交通管理處罰條例第
    45條第9 款、第61條第3 項、第63條第1 項、違反道路交通
    管理事件統一裁罰基準及處理細則所訂之違反道路交通管理
    事件統一裁罰基準表之規定，裁處異議人罰鍰新臺幣（下同
    ）600 元，並記違規點數4 點，於法應無不合。
二、異議意旨略以：異議人丙○○認伊並無前揭裁決書所載之違
    規事實，就車禍之發生係肇因於對方於行經無號誌路口未減
    速慢行、超速行駛、未注意車前狀況及會車時未保持適當距
    離等因素所造成；另就造成對方受傷之部分，原處分機關並
    無說明對方受有何種傷害及依據為何，爰聲明不服，請求撤
    銷原處分云云。
三、按汽車行駛行至無號誌或號誌故障而無交通指揮人員指揮之
    交岔路口，支線道車應暫停讓幹線道車先行；未設標誌、標
    線或號誌劃分幹、支線道者，少線道車應暫停讓多線道先行
    ；車道數相同時，轉彎車應暫停讓直行車先行；同為直行車
    或轉彎車者，左方車應暫停讓右方車先行，而汽車駕駛人，
    支線道車不讓幹線道車先行、少線道車不讓多線道車先行、
    車道數相同時，左方車不讓右方車先行，而爭道行駛者，處
    600 元以上1,800 元以下罰鍰，道路交通安全規則第102 條
    第1 項第2 款、道路交通管理處罰條例（下稱同條例）第45
    條第9 款訂有明文。且汽車駕駛人，駕駛汽車違反道路交通
    安全規則，因而肇事致人受傷者，記違規點數3 點，而汽車
    駕駛人有第45條之情形，除依原條款處罰鍰外，並予記違規
    點數1 點，同條例第61條第3 項、第63條第1 項第1 款亦分
    別有明文。
四、經查：
  (一)異議人丙○○有於前揭時地騎乘車牌號碼K6X-058 號重型機
    車與機車騎士發生車禍之部分並不爭執，為異議人於聲明異
    議狀所是認，並有現場處理員警甲○○於本院調查時之證述
    、道路交通事故現場圖、道路交通事故調查報告表(一)(二)及現
    場照片等在卷可稽，是此部分之事實自堪認定。
  (二)異議人於本院98年12月11日調查中雖供稱：「我行經該路段
    時，我確定我有先停下來，因為該路口來車速度很怏，78巷
    到75巷的路口並非直線，所我都會停下來確定安全後才通過
    。我是一聽到喇叭的聲音，之後就被撞出飛了，還來不及反
    應，所也沒有煞車。」等語（見本院卷第71頁背面）；另徵
    諸證人乙○○於同日調查中證稱：「我看到異議人時，雖然
    有減速並按喇叭，但已經來不及了，我本來的車速應該有60
    左右。我是在大約一百公尺前，發現該異議人通過該路口，
    當時我也有看到異議人先停下來，我按喇叭時，我想異議人
    應該不會騎出來，但是沒想到他還是騎出來，我已經來不及
    煞車，我撞到他的時候，是在異議人約通過路口的一半之處
    。」、「依照我看到異議人騎乘機車時的位置，如果她沒有
    刻意轉頭的話，是不可能看到我的。但是如果他有停下來並
    注意的話，不會因為該處並非直路而看不到我。」等語（見
    本院卷第72頁）；復參以臺灣省桃園縣區車輛行車事故鑑定
    委員會99年1 月22日桃縣行字第09952002 78 號函鑑定結果
    ，認乙○○駕駛重型機車行經無號誌交岔路口，超速且未車
    狀況，然肇事主因為異議人騎駛重型機車行經劃設有停標字
    之無號誌交岔路口，支線車道未暫停讓幹線道直行車先行（
    參見本院卷第80頁正面）。可知異議人所稱伊有於該路口先
    停下來，且乙○○有超速之事實應為無誤，惟就未看見乙○
    ○騎乘機車由伊右側前來云云，並非可採。又依道路交通安
    全規則第102 條第1 項第2 款前段規定，行至無號誌燈或號
    誌燈故障而無交通指揮人員指揮之交岔路口，支線道車應暫
    停讓幹線道車先行。異議人依此規定即應「讓車」予右方直
    行之駕駛人乙○○先行，確定右方車安全通過時，方可穿越
    交岔路口，異議人雖有先停車，但未讓車逕行直行，致與乙
    ○○之機車踫撞，異議人行車違反上開道路交通安全規則之
    規定甚明。再異議人違反上開道路交通安全規則，因而肇事
    致乙○○受有「右膝. 右髖部. 右前臂挫傷及擦傷. 」之傷
    害，有康泰診所診斷證明書在卷可稽（本院卷第82頁），堪
    認異議人之違規行為與乙○○受有傷害之間，具有相當因果
    關係，是異議人違規肇事致人受輕傷，堪以認定。
五、綜上所述，異議人丙○○確有支線道車不讓幹線道車先行之
    違規及肇事致人受輕傷之事實，原處分機關援引道路交通管
    理處罰條例第45條第9 款、第61條第3 項及第63條第1 項第
    1 款，裁處異議人罰鍰600 元並記違規點數4 點，核無不當
    ，本件異議為無理由，應予駁回。
六、據上論斷，應依道路交通管理處罰條例第87條第2 項、道路
    交通案件處理辦法第19條，裁定如主文。
中    華    民    國    99    年    3     月    2     日
                        交通法庭  法  官  張詠惠
以上正本證明與原本無異。
如不服本裁定，應於裁定送達後5 日內向本院提出抗告狀。
                                  書記官  黃惠鈴
中    華    民    國    99    年    3     月    2     日

司法院資訊處製作；財團法人民間司法改革基金會備份。
